最高法院民事裁定                              八十八年度台上字第一五二七號
    上 訴 人  甲○○
    被上訴人  乙○○
右當事人間請求分割共有物事件，上訴人對於中華民國八十七年五月五日台灣高等法
院第二審判決（八十六年度上易字第一九九號），提起上訴，本院裁定如左：
    主  文
上訴駁回。
第三審訴訟費用由上訴人負擔。
    理  由
按民事訴訟法第四百六十六條第一項規定：對於財產權上訴之第二審判決，如因上訴
所得受之利益不逾十萬元者，不得上訴。此項利益額數，自民國八十六年一月一日起
，經司法院依同條第二項規定，以命令增加為十五萬元，折合新台幣為四十五萬元。
本件上訴人於第一審起訴主張：台北市○○街三十一號後棟一至五層房屋，係兩造共
有，應有部分各二分之一，求為判決分割。第一審法院參酌其陳報狀之記載及所提出
證明上開房屋當時市價之證物，核定訴訟標的價額為新台幣（下同）三十七萬一千五
百五十六元（見一審訴字卷第九頁）。嗣第一審法院僅就上開一至三層房屋判准分割
，被上訴人不服提起上訴。第一審法院就該三層房屋（下稱系爭三層房屋）核定訴訟
標的價額為二十八萬三千五百元。兩造均分別依上開價額繳納第一、二審裁判費。嗣
於原審審理中，先後委託匯豐不動產鑑定股份有限公司、尚上不動產鑑定股份有限公
司鑑定系爭三層房屋之總價，依序為三十七萬四千零三十四元、四十六萬三千五百五
十一元，有鑑定書在卷可稽，以該總價按上訴人所主張之應有部分比例計算價額，亦
均未逾上開核定之二十八萬三千五百元。雖上訴人就系爭三層房屋之分割提起第三審
上訴時，主張該房屋市價每坪約為十八萬元至二十二萬元，訴訟標的價額為一百十七
萬二千七百七十元，並據以繳納三審裁判費。惟上訴人主張系爭房屋市價每坪約為十
八萬元至二十二萬元，該價格係土地連同房屋之價格，有上訴人提出之陳報狀可稽（
見一審士簡字卷第二八頁）。本件請求分割之標的既僅為房屋，不及土地，自不得以
連同土地之價額計算上訴人因上訴所得受之利益。上訴人請求分割系爭三層房屋，其
訴訟標的之價額為二十八萬三千五百元，上訴人因上訴所得受之利益既不逾四十五萬
元，自屬不得上訴於第三審之事件，上訴人對於不得上訴之第二審判決提起上訴，依
上說明，自非合法。
據上論結，本件上訴為不合法，依民事訴訟法第四百八十一條、第四百四十四條第一
項、第九十五條、第七十八條，裁定如主文。
中      華      民      國    八十八    年      七      月     十五     日
                              最高法院民事第四庭
                                  審判長法官  林  奇  福
                                        法官  許  朝  雄
                                        法官  陳  國  禎
                                        法官  李  彥  文
                                        法官  陳  重  瑜
      右正本證明與原本無異
                                              書  記  官
中      華      民      國    八十八    年      七      月    二十九    日
